臺灣臺北地方法院民事判決
111年度簡上字第160號
上  訴  人  王○福（真實姓名詳卷）

法定代理人  王○玲（真實姓名詳卷）    

被  上訴人  李艾倫  
            余柏萱  

            黃旭田  
            李詩楷  
            廖姵涵  
            蔡憶鈴  
            胡家杰  
上列當事人間請求侵權行為損害賠償事件，上訴人對於中華民國
110年12月30日本院臺北簡易庭109年度北簡字第17355號第一審
判決提起上訴，本院判決如下：
    主     文
原判決廢棄，發回本院臺北簡易庭。
    事實及理由
按第一審之訴訟程序有重大之瑕疵者，第二審法院得廢棄原判
  決，而將該事件發回原法院。但以因維持審級制度認為必要時
  為限；第451條第1項之判決，得不經言詞辯論為之，民事訴訟
  法第451條第1項、第453條分別定有明文。又依民事訴訟法第4
  36條之1第3項規定，前開規定於簡易程序之上訴程序準用之。
  所謂因維持審級制度認有必要，係指第一審違背訴訟程序之規
  定與判決內容有因果關係，若不將事件發回，自與少經一審級
  無異，且不適於為第二審辯論及判決之基礎者而言（最高法院
  109年度台上字第1457號民事判決意旨參照）。次按民事訴訟
  法第249條第2項第2款所謂法律上顯無理由，係指依原告主張
  之事實，不經調查即可認定在法律上顯無理由而不能獲得勝訴
  之判決者而言。倘原告主張之事實，僅據訴狀之記載，尚不明
  瞭或有其他情形，必須調查證據後，始能認定其訴有無理由者
  ，應行必要之言詞辯論，不得遽指起訴顯無理由，不經言詞辯
  論逕以判決駁回之（最高法院110年度台上字第1718號民事判
  決意旨參照）。
上訴人起訴主張：訴外人林○家於民國107年9月19日晚間，強拉
  上訴人手部並伸展至最大距離後，加速旋轉數圈再故意放手將
  上訴人摔出，致上訴人摔倒而在水泥地面翻滾碰撞，受有頭部
  外傷及左膝挫擦傷等傷害。林○家事發當時僅為7歲兒童，竟以
  惡意殺人手法攻擊上訴人，且事後謊稱因遭上訴人以玩具槍攻
  擊始為防衛。又林○家及其法定代理人即鞠○輝，以上訴人突遭
  致命攻擊，爬起後有往上空踢之反應，謊稱遭上訴人踢傷，並
  於上訴人表明要報警處理後逃離現場，再以不實說詞及事發3
  日後之不相關診斷證明書，誣告上訴人踢傷林○家及鞠○輝，而
  於另案中對上訴人提起損害賠償之反訴，暨申請財團法人法律
  扶助基金會（下稱法扶基金會）之法律扶助。而被上訴人戊○○
  為法扶基金會士林分會會長，竟於法扶申請書上勾選同意，被
  上訴人丙○○、庚○○、己○○為審查法扶案件之主審及陪審委員，
  竟未出具反對意見；被上訴人乙○○、甲○○更實際承接該案件擔
  任訴訟代理人。經上訴人向法扶基金會總會申訴應撤銷准予扶
  助，法扶基金會之承辦人員被上訴人丁○○竟仍罔顧上訴人提出
  之理由，仍為林○家及鞠○輝提供法律扶助。是渠等均罔顧客觀
  卷證資料，故意配合林○家及鞠○輝之虛偽說詞，貿然接受法扶
  申請，致上訴人受汙衊而遭二度傷害，身心、名譽權受損，致
  受有精神上痛苦，爰依民法第184條、第195條第1項及第213條
  規定，請求被上訴人連帶賠償新臺幣（下同）20萬元，及自起
  訴狀繕本送達翌日起至清償日止，按年息5%計算之利息。
原審以被上訴人乃依據渠等於法扶基金會之權責，審查林○家及
  鞠○輝是否符合受法扶要件，所為均屬為維護當事人訴訟合法
  權益所發，核屬受任執行律師職務、保障當事人訴訟權之正當
  行為，並非不法侵權行為；且上訴人前以相同事實對被上訴人
  甲○○、乙○○、戊○○、丙○○、庚○○及己○○提起另案損害賠償之訴
  ，並受敗訴判決確定，其再行提起本件訴訟為不合法為由，不
  經言詞辯論，逕以原判決駁回其訴。上訴人對原判決不服，提
  起本件上訴，理由略以：原判決並未論及被上訴人是否違法接
  受林○家及鞠○輝之法扶申請，是否侵害上訴人之權益，且未經
  任何調查，亦未有任何闡明及曉諭，即遽認上訴人之請求在法
  律上顯無理由，顯然無視律師法、法律扶助法、刑法之相關規
  定，且損及上訴人之程序審級利益，爰依法提起上訴，聲明求
  為廢棄原判決等語。
按「因故意或過失，不法侵害他人之權利者，負損害賠償責任
  。故意以背於善良風俗之方法，加損害於他人者亦同。違反保
  護他人之法律，致生損害於他人者，負賠償責任。但能證明其
  行為無過失者，不在此限。」，民法第184條定有明文。再「
  法律扶助之申請，有下列情形之一者，不應准許：一、依申請
  人之陳述及所提資料，顯無理由。」、「下列各款之民事事件
  ，本會不予扶助：二、小額訴訟及其強制執行程序之代理。第
  一項各款所列情形如確有給予扶助之必要者，審查委員會得經
  分會會長同意後，准予扶助。」，法律扶助法第15條第1項第1
  款、法扶基金會法律扶助施行範圍辦法第4條第1項第2款、第3
  項分別定有明文。另按「當事人之請求如係違法或其他職務上
  所不應為之行為，律師應拒絕之。」、「律師應依據法令及正
  當程序，盡力維護當事人之合法權益。」、「律師對於受任事
  件，應將法律意見坦誠告知委任人，不得故意曲解法令或為欺
  罔之告知，致誤導委任人為不正確之期待或判斷。」，律師法
  第34條第2項、律師倫理規範第26條第2項前段、第27條分別定
  有明文。由上開規範內容可知，法扶基金會就法律扶助申請之
  准否，非無具體之法定要件；至律師應如何執行職務方屬適法
  ，亦非漫無限制。
經查，本件上訴人既主張被上訴人違法無視客觀證據及法律規
  定，故意配合林○家及鞠○輝為虛偽供述、協助渠等對上訴人另
  案提起反訴等節，則被上訴人戊○○、丙○○、庚○○、己○○審核該
  案法扶申請及被上訴人丁○○辦理申訴業務時，是否符合前揭法
  定要件？被上訴人乙○○、甲○○於執行律師職務之際，是否有違
  反律師法及倫理規範之可能？被上訴人各該行為，是否致上訴
  人權利遭侵害？凡此種種，均涉及事實判斷與證據取捨，仍須
  經實質調查審認及兩造充分攻防，方能判斷上訴人起訴主張之
  事實，在法律上有無理由。則原審未經言詞辯論，逕認被上訴
  人必係依法正當執行職務，無不法侵權行為可言，而依民事訴
  訟法第249 條第2項規定駁回上訴人之訴，容有速斷，所踐行
  之訴訟程序屬有重大瑕疵。再因本件為不得上訴第三審之財產
  權訴訟，原審尚未賦與兩造就本件適當攻防之機會，自不適於
  為第二審之辯論及判決；上訴人復陳明其審級利益遭侵害（見
  本院卷第19頁），自難認其同意由本院就本件自為判決。本院
  認為保障當事人審級利益與維持審級制度，有將本件發回原審
  更為裁判之必要，爰不經言詞辯論，將原判決廢棄，發回原審
  重行審理。
據上論結，本件上訴為有理由，依民事訴訟法第436條之1第3項
  、第451條第1項、第453條，判決如主文。
中　　華　　民　　國　　111 　年　　3 　　月　　31　　日
                  民事第五庭  審判長法　官　匡  偉
                                    法  官  劉娟呈
                 　　　　　　　　　 法　官　蔡牧容
以上正本係照原本作成。
本判決不得上訴。　　　　　　　　　　　　　　　　　　 
中　　華　　民　　國　　111 　年　　3 　　月　　31　　日
                                    書記官  周芳安